【裁判字號】    99,消債抗,57
【裁判日期】    990421
【裁判案由】    消債聲明異議
【裁判全文】
臺灣高雄地方法院民事裁定            99年度消債抗字第57號
抗  告  人  乙○○
相  對  人  萬泰商業銀行股份有限公司
法定代理人  丙○○
相  對  人  遠東國際商業銀行股份有限公司
法定代理人  甲○○
上列當事人間因消費者債務清理條例聲明異議事件，抗告人對於
中華民國99年2 月11日本院99年度事聲字第4 號第一審所為廢棄
更生方案之裁定提起抗告，本院管轄之第二審合議庭裁定如下：
    主  文
抗告駁回。
抗告程序費用新臺幣壹仟元由抗告人負擔。
    理  由
一、本件抗告意旨略以：伊扶養配偶之原因係因伊父親患有心臟
    病，平時需定期就醫追蹤，且母親亦患有糖尿病及老人痴呆
    等行動不便之情，因伊無力僱請看護，遂由配偶在家照料，
    此乃緣於親情間之倫理美德所致，況若伊配偶外出工作，則
    需另外僱請看護照料二老，所需費用甚鉅，實非伊所能負擔
    ，再者，伊於更生方案所陳報之扶養費用僅提報扶養配偶與
    子女，並無包含父母，原審以父母領有榮民津貼與老人年金
    及配偶未達法定強制退休年齡，應具謀生能力等由，認定伊
    所提出之更生方案顯失公允而廢棄原裁定，實有違誤，為此
    ，抗告人爰依法提起本件抗告，並聲明：原裁定廢棄。
二、按債務人有薪資、執行業務所得或其他固定收入，法院認更
    生方案之條件公允者，得不經債權人會議可決，逕依債務人
    之聲請或依職權以裁定認可更生方案，消費者債務清理條例
    第64條第1 項定有明文。而其立法理由亦說明債務人如有薪
    資、執行業務所得等固定收入，並將其可處分所得之一定部
    分充為清償，於債權人之權益已有保障，其更生程序應更為
    簡易、迅速。故債務人提出之更生方案，倘法院認為其條件
    公允（例如：清償總額已達債權總額相當成數，債權人受償
    金額不致過低等），得不待債權人會議可決，逕依債務人之
    聲請或職權以裁定認可之。惟法院認為該條所謂更生方案之
    條件公允者，必須斟酌債務人之收入、積欠債務之緣由、生
    活支出，及其所提更生方案是否使債權人受償金額不致過低
    等情，始為妥適。蓋更生制度之目的，旨在使債務人在經濟
    上得有更生之機會，該制度並非在使債務人恣意消費所造成
    之債務，轉嫁予債權人負擔，債務人更生制度亦非縱容投機
    不誠實之債務人奢侈浪費，而不在意日後履行返還之能力，
    反而算計消費者債務清理條例中之更生制度，濫用更生程序
    以規避其應負擔之償還責任，自與消費者債務清理條例之立
    法本旨有違。
三、本院判斷如下：
    按更生方案係以債務人將來有繼續性及反覆性收入之望為前
    提，立法鼓勵債務人利用更生程序，無非在於更生程序對於
    債權人較有利，可使債權人獲得較高之清償額數，而債務人
    復得藉更生程序獲得經濟重建，是更生方案應以可行及履行
    完畢為酌量前提，且債務人既已負擔大筆債務，當應遵節支
    出，無由其任意擴張支出項目之餘地，故伊提出之方案自須
    符合前開說明，以達到妥適調整債權人與債務人雙方權益，
    方屬公允，否則即有惡意逃避債務之嫌。惟據本件抗告人配
    偶95、96年度之財政部高雄市國稅局綜合所得稅各類所得資
    料清單所示，當年度所得總額均為新台幣（下同）0 元（見
    本院消債更卷第109 、110 頁），且抗告人亦提出其雙親馬
    文增與黃貴美之診斷證明書等文件在卷可按，堪認抗告人陳
    報配偶需照料其年邁並罹患疾病之雙親起居，遂無法出外工
    作，而有受抗告人扶養之必要等語，顯係為真。又若依高雄
    市醫院看護職業工會所肯認之看護費用全日為2,000 元為適
    當而言，則抗告人配偶所覓得之工作薪資必需高於60,000元
    ，始得攤平該項看護費支出，而不造成抗告人更多餘的負擔
    ，影響更生方案之繼續履行性，因此，抗告人主張因其無力
    支付該看護費用，始由其配偶代為照顧雙親等情，亦屬合理
    可採，原審僅以其配偶未達法定退休年齡，尚具謀生能力等
    事由即認定抗告人無須負扶養義務，顯有未當。再者，抗告
    人業已於原審陳報其父母得領取榮民津貼11,000元與老人年
    金6,000 元，是無須扶養雙親，其所提出之更生方案內容僅
    需扶養配偶及子女，原審未究及此，逕以抗告人尚需扶養雙
    親為由而加以非難，本院殊難認同之，且因抗告人每月僅陳
    報扶養費用5,500 元，此有99年1 月19日民事陳報狀可稽（
    見本院99年度事聲字第4 號卷第22頁），足認其已願精簡開
    銷，故抗告人每月支出總額應為16,809元【11,309＋5,500
    ＝16,809元】，方為正確，顯見前開更生方案內容，仍有應
    調整之處，以達更妥適、公允之情，故原審審酌原處分各情
    予以裁定，而廢棄本院司法事務官依職權認可更生方案之處
    分，並由本院民事執行處依法另為審究處理，雖與本院審酌
    理由不盡相同，但結論實無二致，即無不合。
四、綜上所述，抗告人以前詞指摘原裁定不當，求為廢棄改判，
    為無理由，其抗告應予駁回。爰依消費者債務清理條例第15
    條，民事訴訟法第495 條之1 第1 項、第449 條第2 項、第
    95條、第78條，裁定如主文。
中    華    民    國    99    年    4     月    21    日
                民事鳳山分庭  審判長法  官  楊富強
                                    法  官  何悅芳
                                    法  官  林意芳
以上正本係照原本作成。
本裁定不得再抗告。
中    華    民    國    99    年    4     月    21    日
                                    書記官  劉國偉

司法院資訊處製作；財團法人民間司法改革基金會備份。
